臺灣宜蘭地方法院民事判決
110年度簡上字第2號
上  訴  人  徐秀宗  
訴訟代理人  徐健宗  
被  上訴人  魏家民  
上列當事人間請求侵權行為損害賠償事件，上訴人對於民國109
年11月17日本院宜蘭簡易庭109年度宜簡字第216號第一審判決提
起上訴，本院於民國111年8月10日言詞辯論終結，判決如下：
  主      文
上訴駁回。
第二審訴訟費用由上訴人負擔。
  事實及理由
一、上訴人起訴聲明及主張，除補充如後述外，另引用原審判決
    事實及理由欄壹、一所載：
    被上訴人於108年間指示訴外人徐明福在其所有宜蘭縣○○市○
    ○路0段00號房屋(下稱12號房屋)所屬隔牆基底部鑿出凹溝約
    12公尺長、寬約2公分、深約0.5公分之溝體(下稱系爭溝槽)
    ，造成12號房屋牆壁龜裂漏水，縱無破壞到結構，但被上訴
    人未經其同意使用12號房屋之屋頂施工已侵害其權利，臺灣
    宜蘭地方檢察署(下稱宜蘭地檢署)109年度偵字第262號不起
    訴處分書及原審、被上訴人答辯狀中都有提到系爭溝槽位置
    是經過勘查比對係在其土地上。雖在鑑定報告證明12號房屋
    無損壞，其願意本件以6萬元和解或由被上訴人將系爭溝槽
    舖設好回復原狀。
二、被上訴人則以：
㈠、否認上訴人所主張伊於108年間在上訴人所有12號房屋鑿出系
    爭溝槽及藉此機會破壞上訴人房頂，造成房屋内部多處裂痕
    及漏水之情事，上訴人自應舉證證明。訴外人徐明福於108
    年8月間承攬被上訴人之房屋(下稱10號房屋)之防水工程，
    在警詢時即證稱：在108年8月初，有在被上訴人住家屋頂施
    作屋頂防漏工程，伊無鑿挖溝槽，只是稍微修整，所用工具
    是美工刀、鐵槌、螺絲起子、和修牆壁的工具，然再用石綿
    膠黏成一條線而已，當天告訴代理人(即本件上訴人訴訟代
    理人)亦有上樓看了二次等語，有臺灣宜蘭地方檢察署109年
    度偵字第262不起訴處分書為證。上訴人對於前開不起訴處
    分不服而聲請再議，嗣經臺灣高等檢察署109年度上聲議字
    第3641號駁回再議，其理由亦敘明：「經勘查比對警方卷附
    之施工完畢後現場照片37張，堪認證人徐明福所陳，與證人
    游長流所陳相符，二人前後二次所施作之樓頂防漏工程，都
    是沿著二屋交界之樓頂上方牆根下敷塗防水材料，而徐明福
    本次施作範圍，顯與游長流之施作範圍相同，並無另行挖掘
    溝槽情事，且其施作位置亦係在被告(即本件被上訴人)所有
    之樓頂騎牆牆根之下，被告並無毁損情事 」等語。是上訴
    人主張108年間伊在12號房屋與被上訴人之10號房屋相鄰之
    隔牆基底部鑿出系爭溝槽，因而破壞上訴人房頂云云，亦非
    事實。
㈡、12號房屋鑑定係經由專業建築師親自前往現場勘驗檢視，在
    勘驗過程中亦進行破壞性查驗，發現位於牆腳的黑色膠泥厚
    度超過1公分，緊貼最下層已老化褪色的綠色薄層防水塗料
    ，兩者之間並無彈性水泥塗層；綠色薄層防水塗料相當平而
    完整，未有遭受打鑿挖溝的情形；復按照一般工程經驗和該
    修繕所使用工具和打鑿程度來看，在使用手持式電動(鑿)鎚
    、鐵鎚、螺絲起子等小型工具，於屋頂打鑿寬度約5公分、
    深度1公分左右的淺槽之情形下，小規模的震動會產生噪音
    ，但是應該不至於對12號房屋鋼筋混凝土頂版和梁柱產生結
    構性的破壞；且上訴人12號房屋3樓樓梯及走道位置與其房
    屋的牆壁及頂版處，現況表面的細裂紋比較可能來自地震、
    粉刷層水泥砂漿的材料乾縮特質等原因，屬於系爭房 屋隨
    屋齡增加的常見現象，現況並無結構性裂縫，亦與被上訴人
    房屋屋頂防水修繕工程無直接關聯等情，亦有鑑定報告結論
    認定相符，已足證明上訴人之主張應無可採即明。
三、原審對上訴人之請求為敗訴判決，上訴人不服，提起上訴，
    聲明：㈠、原判決廢棄。㈡、准許上訴人於原審起訴聲明之請
    求。被上訴人則為答辯聲明：請求駁回上訴。
四、本件爭點及本院之判斷：
　　本件之爭點為：㈠、被上訴人是否曾有上訴人所主張於12號
    房屋施工之侵權行為，並致12號房屋受有損害？㈡、如認12
    號房屋因被上訴人之侵權行為受有損害，而應回復原狀，或
    應賠償上訴人之金額為若干？茲認定如下：
㈠、被上訴人雖曾於10號房屋頂施工，但並未致12號房屋受有損
    害：　　
１、上訴人主張被上訴人於108年間未經其同意於12號房屋之屋頂
    施工，並指示訴外人徐明福在12號房屋屋頂鑿出系爭溝槽，
    造成12號房屋牆壁龜裂及漏水，已侵害其權利等語。然據本
    院至12號房屋履勘，經上訴人訴訟代理人導引至12號房屋頂
    樓，指出被上訴人修繕漏水所留跡象，並經證人游長流到場
    指出101年施作防漏工程時的位置，是沿著兩造之12號及10
    號房屋間被上訴人之10號樓頂樓加蓋矮牆邊緣往12號樓頂水
    泥打3公分溝槽，再填上彈性水泥，目前所見黑色防水材料
    部份是被上訴人事後再補強的之情（見本院卷第62至71頁勘
    驗筆錄及照片所示）。證人游長流則在場結證稱：「我在10
    1年來做時是沿著魏家(即被上訴人10號房屋)頂樓打了2-3公
    分深的淺溝，再鋪上彈性水泥，目前看到黑色部分是被上訴
    人後來再請人加強的，當時在施作前有經過上訴人之父同意
    ，他們在施工過程中也有上來看，是沿著魏宅三樓頂矮牆直
    直往下打2-3分」等語(見本院卷第63頁)，則依游長流所證
    是在10號樓頂矮牆直直往下打溝槽，並非是在12號房屋上。
    另參以宜蘭地檢署109年度偵字第262號不起訴處分書以：「
    證人游長流到庭具結證稱：伊曾經到被告住處，為其施作防
    漏工程，一樓、二樓、三樓都有，還有被告(即本件被上訴
    人，下同)與隔鄰三樓樓頂的防水工程，當時伊有先跟告訴
    人(即本件上訴人，下同)之父接洽過後，伊在樓頂上面二屋
    交界處之騎牆牆根下，沿著整堵牆用小支的震動機（鴨頭子
    ）打了約寬5公分、深1公分的溝槽，而後用防水彈性水泥把
    它填滿...施用的彈性水泥，日久會變色等語。證人徐明福
    於警詢中證稱：伊在108年8月初，有在被告住家屋頂施作屋
    頂防漏工程，伊沒有鑿挖溝槽，只是稍微修整而已，伊所用
    工具是美工刀、鐵槌、螺絲起子、和修牆壁的工具，然後再
    用石綿膠黏成一條線而已，當天告訴代理人亦有上樓看了二
    次等語。經勘查比對警方卷附之施工完畢後現場照片37張，
    堪認證人徐明福所陳，與證人游長流所陳相符，二人前後二
    次所施作之樓頂防漏工程，都是沿著二屋交界之樓頂上方牆
    根下敷塗防水材料，而徐明福本次施作範圍，顯與游長流之
    施作範圍相同，並無另行挖掘溝槽情事，且其施作位置亦係
    在被告所有之樓頂騎牆牆根之下，綜上，被告並無毀損情事
    。」，同案送臺灣高等檢察署再議，該署109年度上聲議字
    第3641號處分書以：「經勘查比對警方卷附之施工完畢後現
    場照片37張，堪認證人徐明福所陳，與證人游長流所陳相符
    ，二人前後二次所施作之樓頂防漏工程，都是沿著二屋交界
    之樓頂上方牆根下敷塗防水材料，而徐明福本次施作範圍，
    顯與游長流之施作範圍相同，並無另行挖掘溝槽情事，且其
    施作位置亦係在被告所有之樓頂騎牆牆根之下」等語，亦均
    認定被上訴人於僱工施作10號房屋前開二次防漏工程時，是
    在10號房屋樓頂騎牆牆根下，並未及於上訴人之12號房屋。
    故上訴人主張被上訴人未經其同意在12號房屋施工，已非可
    採。
２、經本院依上訴人聲請，送請宜蘭縣建築師公會就被上訴人12
    號與上訴人10號房屋鄰接處是否有屋頂或牆壁破裂狀況，致
    12號房屋3樓有漏水情形，及其發生原因(尤請究明是否為10
    號房屋屋頂修理漏水工程造成)、修補費用為鑑定，上訴人
    並自行囑增加鑑定屋頂淺槽及防水膠泥與其他防水層(彈性
    水泥、防水漆等)的關聯順序及淺槽施工時間，經該會111宜
    縣建師鑑(法院)字第0130號鑑定報告書之鑑定分析說明以：
    「8.根據前述破壞性查驗的結果，鑑定人認為：108年被告
    第二次修繕3巷10號房屋屋頂山形牆防水時，為使膠泥有效
    附著，曾以小型工具切割並刮所施作已老化失效的彈性水泥
    層，其間可能輕微損傷一次所施作的已老化退色的綠色薄層
    防水塗料表面，但並無挖鑿溝槽導致破壞12號房屋3樓頂版
    結構體的情形。9.鑑定人檢視3巷12號房屋3樓樓梯及通往前
    陽台走道位置的牆壁及頂版現況受煙燻變黃，水泥粉刷層的
    表面有不規細裂紋，牆壁在磚牆與鋼筋混凝土梁銜接的位置
    有局部水平向細裂紋，梁的位置局部有直向細裂紋，頂版局
    部有與鋼筋同方向的細裂紋，在部分裂紋周邊的油漆表面有
    潮濕所造成的色斑，可能是滲漏或結露產生的潮濕所致。勘
    查範圍未見結構性的裂縫，也未見顯著的漏水痕。10.鑑定
    人從東港路2段3巷10號房屋3樓檢視，在屋頂山形牆與3巷12
    號房屋3樓頂版的銜接處沿頂版水平方向有滲漏水痕，牆面
    則有流垂水痕，可確認曾有漏水情形。11.綜上所述，鑑定
    人認為：宜蘭市○○路0段0巷00號房屋3樓樓梯及走道位置與1
    0號房屋相鄰的牆壁及頂版處，現況表面的細裂紋比較可能
    來自地震、粉刷層水泥砂漿的材料乾縮特質等原因，屬於房
    屋隨屋齡增加的常見現象，現況無結構性裂縫，亦與10號房
    屋屋頂防水修繕工程無直接關聯；所發生的數次少量漏水情
    形，應該是雨水從已老化失效的防水塗層滲入頂版，從結構
    體的細微裂縫處滲漏所致；滲入頂版的雨水，也可能從3巷1
    0號房屋的一側滲出。」；結論與建議：「㈠、宜蘭市○○路0
    段0巷00號房屋3樓屋頂現況在同巷10號房屋屋頂山形牆腳處
    的防水材料，最上層為帶狀黑色膠泥，膠泥邊緣為淺灰色矽
    膠條，黑色膠泥與矽膠條下的彈性水泥層已刮除，下層為塗
    在屋頂版上的綠色薄層防水塗料。㈡、108年被告第二次修繕
    宜蘭市○○路0段0巷00號房屋屋頂山形牆防水時，曾切割刮除
    前次所施作的彈性水泥層，但並無挖鑿溝槽導致破壞同巷12
    號房屋3樓頂版結構體的情形。㈢、宜蘭市○○路0段0巷00號房
    屋3樓牆壁及頂版於鑑定檢視範圍内無結構性裂縫，現況表
    面的細裂紋與10號房屋108年屋頂防水修繕工程無關。...」
    等語。兩造對上開鑑定結果並無爭執，其鑑定結論自可供為
    本件認定之依憑。
３、依上開證人證詞及鑑定結果，足認被上訴人前後二次僱工施
    作10號房屋防漏工程時，並無在上訴人之12號房屋施工情形
    ，且該等施工亦無何造成上訴人12號房屋受損情形。則上訴
    人主張被上訴人有於12號房屋施工之侵權行為，致12號房屋
    受損，核非事實，並不可採。　　
㈡、本件既已認被上訴人無於12號房屋施工之侵害上訴人權利之
    行為，且上訴人12號房屋亦未因被上訴人之施工而受有損害
    ，則被上訴人自無須負回復原狀或損害賠償責任，則回復原
    狀或損害賠償金額若干之爭點，已無庸論列。　　　　　
五、綜上所述，上訴人依侵權行為之法律規定，請求被上訴人賠
    償損害及法定遲延利息，為無理由，應予駁回。原審為上訴
    人敗訴之判決，核無不合。上訴意旨指摘原判決不當，請求
    廢棄改判，為無理由，應予駁回。　　　　　　
六、本件事證已臻明確，兩造其餘攻擊、防禦方法及舉證，核與
    判決結果無影響，爰不逐一論列，附此敘明。
七、據上論結，本件上訴為無理由，依民事訴訟法第436 條之1
    第3 項、第449 條第1 項、第78條，判決如主文。　　
中　　華　　民　　國　　111 　年　　8 　　月　　24　　日
                  民事庭審判長法  官  鄭貽馨
　　　　　　　　　　　　　　　法  官  謝佩玲
　　　　　　　　　　　　　　　法  官  張軒豪
以上正本係照原本作成。
本判決不得上訴。
中　　華　　民　　國　　111 　年　　8 　　月　　24　　日
                              書記官  林憶蓉